【裁判字號】    97,易,4959
【裁判日期】    980122
【裁判案由】    毒品危害防制條例
【裁判全文】
臺灣臺中地方法院刑事判決              97年度易字第4959號
公  訴  人  臺灣臺中地方法院檢察署檢察官
被      告  乙○○
上列被告因違反毒品危害防制條例案件，經檢察官提起公訴 (97
年度偵緝字第2649號)，被告於本院準備程序進行中就被訴事實
為有罪之陳述，經本院裁定進行簡式審判程序，判決如下：
    主  文
乙○○持有第一級毒品，累犯，處有期徒刑壹年貳月。扣案之第
一級毒品海洛因肆小包（合計總淨重捌點玖伍公克，空包裝總重
壹點肆陸公克，純度百分之伍拾參點零玖，總純質淨重肆點柒伍
公克）、第二級毒品甲基安非他命拾參小包（驗前總毛重玖拾捌
點陸陸公克，包裝塑膠袋總重捌點零捌公克，純度約百分之玖拾
玖，驗前總純質淨重約捌拾玖點陸柒公克）均沒收銷燬之；扣案
之分裝袋拾玖個沒收。
    犯罪事實及理由
一、犯罪事實：
(一)乙○○前於民國95年間因妨害風化案件，經本院以95年度中
    簡字第1064號判決判處有期徒刑3月確定，於95年8月3日易
    科罰金執行完畢。猶不知警惕，明知海洛因、甲基安非他命
    分屬毒品危害防制條例第2條第2項第1款、第2款所列之第一
    、二級毒品，不得非法持有，竟仍於96年5、6月間，在高雄
    地區，以新臺幣 (下同)20 至30萬元之代價，向真實姓名、
    年籍均不詳之成年男子購入海洛因4小包(合計總淨重8.95公
    克，空包裝總重1.46公克，純度53.09%，總純質淨重4.75公
    克)、甲基安非他命13小包 (驗前總毛重98.66公克，包裝塑
    膠袋總重8.08公克，純度約99%，驗前總純質淨重約89.67公
    克)後，即基於持有第一級毒品海洛因、第二級毒品甲基安
    非他命之犯意，藏放在其所承租之臺中市○區○○○街179
    巷8號12樓之5租屋處內，而持有上揭第一級毒品海洛因、及
    第二級毒品甲基安非他命 (持有第二級毒品部分已達行政院
    訂定「轉讓持有毒品加重其刑之數量標準」中第二級毒品淨
    重10公克以上)，預備供己施用。嗣於96年7月26日晚上8時
    許，為警持本院核發之搜索票在上址搜索而查獲，並在該址
    樓梯下儲藏室內查獲上開第一級毒品海洛因、第二級毒品甲
    基安非他命及及其所有供分裝毒品使用之分裝袋19個，始查
    悉上情。
(二)案經臺灣臺中地方法院檢察署檢察官自動檢舉偵查起訴。
二、理由：
(一)本案被告乙○○所犯係死刑、無期徒刑、最輕本刑為3年以
    上有期徒刑以外之罪，被告於準備程序中就被訴事實為有罪
    之陳述，經告知簡式審判程序之旨，並聽取公訴人及被告之
    意見後，本院認為適宜而依刑事訴訟法第273條之1第1項規
    定，裁定進行簡式審判程序，且依同法第273條之2、第159
    條第2項之規定，不適用傳聞法則有關限制證據能力之相關
    規定，合先敘明。
(二)據以論罪之證據名稱：
    1.被告乙○○於偵訊及本院審理時自白上揭犯行。
    2.證人吳世源、王雅琪、朱明輝、邱建郎、秘密證人A30於
      警詢時之證詞。
    3.本院96年度聲搜字第2939號搜索票、臺中市警察局第三分
      局搜索扣押筆錄、扣押物品目錄表、刑案現場測繪圖各1
      紙、現場照片12張。
    4.扣案之第一級毒品海洛因4小包、第二級毒品甲基安非他
      命13小包、分裝袋19個。
    5.法務部調查局96年8月23日調科壹字第09623063070號鑑定
      書【證明扣案白色粉末4包，經以化學呈色法、氣相層析
      質譜儀分析法鑑驗結果，均含有第一級毒品海洛因成分 (
      合計總淨重8.95公克，空包裝總重1.46公克，純度53.09%
      ，總純質淨重4.75公克)】。
    6.內政部警政署刑事警察局96年9月12日刑鑑字第096013162
      3號鑑定書【證明扣案白色結晶體13包，經以氣相層析質
      譜分析法、核磁共振分析法鑑驗結果，含有第二級毒品甲
      基安非他命成分(驗前總毛重98.66公克，包裝塑膠袋總重
      8.08公克，純度約99%，驗前總純質淨重約89.67公克)】
      。
    7.綜上各節相互佐證，被告自白核與事實相符，應堪採信，
      本案事證明確，被告犯行堪以認定，應予依法論科。
(三)論罪與量刑：
    1.按海洛因為毒品危害防制條例第2條第2項第1款所明定之
      第一級毒品，甲基安非他命為毒品危害防制條例第2條第2
      項第2款所明定之第二級毒品。次按行政院依毒品危害防
      制條例第11條第4項之規定，於93年1月7日公布、同年月9
      日施行之「轉讓持有毒品加重其刑之數量標準」，其第2
      條第1款、第2款規定轉讓、持有第一級毒品淨重5公克以
      上，第二級毒品淨重10公克以上，應加重其刑至2分之1。
      復按上開加重其刑之數量標準所謂之「淨重」，顯係指「
      純質淨重」而言。如「淨重」係指「摻加其他物品之總重
      」，則可能持有原純質淨重未達5公克或10公克之毒品，
      因事後摻加他物，總重超過5公克或10公克，而變成應加
      重其刑之不合理情形。本案被告持有第二級毒品甲基安非
      他命13小包，驗前總純質淨重約89.67公克，已如上述，
      顯已超過該標準所定之淨重10公克以上，甚為明確。又按
      毒品危害防制條例第11條第4項規定持有毒品達一定數量
      ，加重其刑至2分之1，其標準由行政院定之，係明示必應
      加重，實具有法定刑之性質(最高法院94年度臺上字第130
      1號判決意旨參照)，是以，持有毒品達一定數量之加重處
      罰規定，係針對犯罪態樣之特殊要件予以加重處罰，乃就
      犯罪類型變更之個別犯罪行為予以加重，自屬刑法分則加
      重之性質，而成獨立之罪名。核被告乙○○所為，係犯毒
      品危害防制條例第11條第1項之持有第一級毒品罪，及同
      條第2項、第4項之持有第二級毒品達一定數量罪。起訴書
      就被告持有第二級毒品之犯行部分，漏未論及其持有之數
      量已達行政院所定之一定數量標準，僅認被告就此部分係
      犯毒品危害防制條例第11條第2項之罪，容有未洽，應由
      本院於同一社會基本事實之前提下，予以變更起訴法條。
    2.被告自姓名年籍不詳之成年男子處同時收受而持有上揭第
      一級、第二級毒品，係以一持有毒品行為同時觸犯該條例
      第11條第1項及同條第2項、第4項之罪，為想像競合犯。
      而毒品危害防制條例第11條第2項之持有第二級毒品罪，
      其法定本刑為2年以下有期徒刑、拘役或新臺幣3萬元以下
      罰金，依同條例第11條第4項持有毒品達一定數量之規定
      ，加重其刑2分之1，其法定本刑亦僅加重為3年以下有期
      徒刑、拘役或新臺幣4萬5千元以下罰金，是被告所犯想像
      競合犯之各罪，經比較法定刑輕重後，依刑法第55條前段
      規定，應從一重之該條例第11條第1項持有第一級毒品罪
      處斷。
    3.被告有如犯罪事實欄所載論罪科刑執行情形，有卷附臺灣
      高等法院被告前案紀錄表1份可按，其受有期徒刑執行完
      畢後5年以內再故意犯本案法定刑為有期徒刑之罪，為累
      犯，應依刑法第47條第1項規定加重其刑。
    4.爰審酌被告之素行及犯罪之動機，無視於毒品對於國民健
      康之戕害及國家對於杜絕毒品犯罪之禁令，持有扣案之第
      一、二級毒品數量非微，其中持有第二級毒品部分更遠遠
      超逾行政院訂定之一定數量標準，足徵被告犯罪之危害性
      不容小覷，非可輕縱，暨其動機、目的、手段、犯罪後坦
      承犯行，態度尚佳等一切情狀，量處如主文所示之刑，以
      示懲儆。至蒞庭檢察官雖就被告具體求刑有期徒刑1年8月
      至2年4月，惟本院審酌上開情節，認就被告量處如主文所
      示之刑，已足資懲儆，檢察官上開具體求刑，尚屬過重，
      併此敘明。
    5.扣案之第一級毒品海洛因4小包(合計總淨重8.95公克，空
      包裝總重1.46公克，純度53.09%，總純質淨重4.75公克)
      、第二級毒品13小包(驗前總毛重98.66公克，包裝塑膠袋
      總重8.08公克，純度約99%，驗前總純質淨重約89.67公克
      )，均屬毒品危害防制條例第2條第2項第1款、第2款所規
      定之第一、二級毒品，不問屬於犯人與否，均應依毒品危
      害防制條例第18條第1項前段規定，宣告沒收銷燬之。又
      按鑑定毒品時，一般係以傾倒之方式，將包裝袋內之毒品
      倒出與包裝袋分離而秤重，必要時亦會輔以刮杓取袋內粉
      末，然無論依上述何種方式分離，包裝袋內均會有極微量
      洛因殘留，業經法務部調查局於93年3月19日以調科壹字
      第09300113060號函示在案(見司法院編印法官辦理刑事案
      件參考手冊(一)第334頁)。前揭第一、二級毒品，於鑑定書
      上所載空包裝重、包裝塑膠袋重，當指依上述方式將包裝
      內第一、二級毒品與包裝塑膠袋分離所得到之包裝重，惟
      包裝塑膠袋內仍會有第一、二級毒品殘留。是用以包裝、
      裝放前揭第一、二級毒品之包裝塑膠袋部分，若與其內所
      包裝之毒品析離時，其與所殘留之毒品難以析離，自應全
      部視為毒品，亦應依毒品危害防制條例第18條第1項前段
      之規定宣告沒收銷燬，至於鑑驗耗損之海洛因，既已滅失
      ，爰不另行諭知沒收銷燬，併此敘明。
    6.扣案之分裝袋19個，為被告所有供分裝第一、二級毒品使
      用之物，業經被告供明在卷，因本質上尚可供其他用途之
      用，難認係屬專供施用毒品之器具，應依刑法第38條第1
      項第2款之規定宣告沒收。至於警方另在上址客廳扣得小
      磅秤1個，在左、右房間內扣得大、小磅秤各1個等物，查
      無積極證據係屬被告所有之物，亦非屬違禁物，爰不予宣
      告沒收。
三、應適用之法條：
    依刑事訴訟法第273條之1第1項、第299條第1項前段、第300
    條、第310條之2、第454條，毒品危害防制條例第11條第1項
    、第2項、第4項、第18條第1項前段，刑法第11條、第55條
    前段、第47條第1項、第38條第1項第2款，判決如主文。
本案經檢察官甲○○到庭執行職務。
中    華    民    國    98    年    1     月    22    日
                  刑事第十六庭    法  官  簡芳潔
以上正本證明與原本無異。
如不服本判決應於收受送達後10日內向本院提出上訴書狀，並應
敘述具體理由；其未敘述上訴理由者，應於上訴期間屆滿後20日
內向本院補提理由書（均須按他造當事人之人數附繕本）「切勿
逕送上級法院」。
                                  書記官  呂苗澂
中    華    民    國    97    年    1     月    22    日
附錄論罪科刑法條全文：
毒品危害防制條例第11條
持有第一級毒品者，處3年以下有期徒刑、拘役或新臺幣5萬元以
下罰金。
持有第二級毒品者，處2年以下有期徒刑、拘役或新臺幣3萬元以
下罰金。
持有專供製造或施用第一、二級毒品之器具者，處1年以下有期
徒刑、拘役或新臺幣1萬元以下罰金。
持有毒品達一定數量者，加重其刑至二分之一，其標準由行政院
定之。


司法院資訊處製作；財團法人民間司法改革基金會備份。
